臺灣臺北地方法院民事判決　　　　　　　99年度訴字第2554號
原　　　告　　乙○○
法定代理人　　甲○○
兼法定代理人　丁○○
訴訟代理人　　丙○○
被　　　告　　戊○○
上列當事人間侵權行為損害賠償事件，本院於一百年二月十四日
言詞辯論終結，判決如下：
    主  文
被告應給付原告丁○○新台幣壹佰伍拾壹萬陸仟柒佰壹拾柒元，
給付原告乙○○新台幣貳萬元，及均自民國九十九年五月十八日
起至清償日止，按週年利率百分之五計算之利息。
原告其餘之訴均駁回。
訴訟費用由被告負擔十分之四，餘由原告負擔。
本判決原告乙○○勝訴部分得假執行；原告丁○○勝訴部分，於
原告丁○○以新台幣伍拾萬陸仟元為被告供擔保後，得假執行。
原告其餘假執行之聲請均駁回。
    事實及理由
壹、程序方面：
    按訴狀送達後，原告不得將原訴變更或追加他訴，但擴張或
    減縮應受判決事項之聲明者，不在此限，民事訴訟法第255
    條第1 項第3 款定有明文。原告起訴後於民國99年6 月4 日
    具狀將應受判決事項聲明第一項改為：「被告應賠償原告丁○○4,130,287 元，及自起訴狀繕本送達翌日起至清償日止
    ，按年息5 ％計算之利息」。經核係屬同一訴訟標的下所為
    應受判決事項聲明之擴張，核無不合，應予准許。
貳、實體方面：
一、原告起訴主張：
  (一)被告未依法考領普通重型機車駕駛執照，於98年7 月17日9
    時許，騎乘車號己○6-352 號重型機車，沿新北市○○區○○
    路2 段自東向西方向行駛，至該路段159 巷口欲行左轉時，
    本應注意轉彎車應讓直行車先行，而依當時天氣晴朗，光線
    正常，路面無障礙物，並無不能注意之情形，竟疏於注意即
    貿然左轉，適有原告丁○○騎乘車號庚○○-172 號重型機車搭
    載其子即原告乙○○，沿辛○路2 段自西向東方向直行而來
    ，而與被告騎乘之機車發生碰撞，原告丁○○、乙○○遂人
    車倒地，原告丁○○因此受有脾臟破裂併出血、右側大腿擦
    傷、左側第七肋骨骨折等傷害；原告乙○○則受有肢體多處
    挫傷及擦傷之傷害。被告因過失不法侵害原告之身體、健康
    ，自應賠償原告之損害。
  (二)被告應賠償之項目及金額如下：
  原告丁○○因本件車禍事故受有脾臟破裂併出血、右側大腿
    擦傷、左側第七肋骨骨折等傷害，因而支出醫療費及藥品費
    用40,011元。另住院及在家療養期間支出醫療用品及營養品
    等費用共計5,527 元。又原告丁○○出院後，須由家人駕車
    或搭乘計程車往返於住家及位在新店之慈濟醫院臺北分院間
    ，每次交通費約500 元，共需回診約25次；而原告丁○○前
    往位在台北市○○○路之禾豐中醫診所調養身體，回診10次
    ，每次交通費約2,000 元，共計支出交通費32,500元。又原
    告丁○○因本件車禍於98年7 月17日至慈濟醫院開刀並住院
    治療，出院後在家療養二個月，並由家人看護，應衡量及比
    照職業護士看護情形認受有相當看護費之損失而得向被告求
    償；依一般看護中心提供之全日醫院醫療看護費用，每日為
    1,800 元至2,100 元間，原告丁○○受有相當於看護費用之
    損害120,000 元。原告丁○○於車禍發生前之工作為承租新
    北市○○區○○路272 號1 樓店面經營服飾店，租金每月15
    萬元，因本件車禍致原告丁○○二個月無法營業，受有租金
    損失30萬元；又原告因本件車禍無法工作，受有工作收入損
    失之損害，依勞工最低基本工資17,280元計算二個月金額為
    34,560元。且原告丁○○因本件車禍致脾臟摘除，身體免疫
    力減低，遭受外界病毒侵入之危險相對增加，故醫囑建議原
    告丁○○於5 年內每日均須佩帶口罩，以每日1 個10元計算
    ，原告丁○○因此受有增加生活上支出費用共18,250元。再
    原告丁○○摘除脾臟，依勞工保險條例第53條附表所定殘廢
    給付標準表所列殘廢等級計算其喪失勞動能力程度為53.83
    ％，以基本工資17,280元計算，自98年7 月17日起計算至原
    告丁○○65歲退休止，以年別單利5 ％複式霍夫曼係數計算
    ，總計減少勞動能力損失為2,079,439 元。另原告丁○○因
    本件車禍受有上述傷害，而脾臟切除後導致免疫力降低，動
    輒傷風感冒，須長期調養，且有傷口不適、腸粘黏、氣滯血
    淤或影響腸胃功能等後遺症，更因經常血小板數量過多，須
    長期服用防止血管梗塞之藥物控制病情，加以身上大片疤痕
    色素沉澱，極其醜陋，對正值青春年華之原告丁○○更是沉
    重打擊，原告丁○○在肉體或精神方面均承受極大痛苦。又
    原告丁○○本從事服飾銷售工作，每日均須搬運貨物上架陳
    列展售，然因前揭傷害體力大不如前，無法亦不宜施力提取
    重物，難以負擔受傷前工作量，並需忍受奔波醫院之苦。且
    原告因本件車禍而不宜騎乘機車，且對騎乘機車上下班有所
    恐懼，對居住山上之原告而言，交通十分不便，造成大量花
    費，為此請求被告賠償原告丁○○非財產上之損害150 萬元
    。
  原告乙○○所受身體上之傷害雖較輕微，然其因受母親丁○○搭載突遭事故，心理上留下難以磨滅之陰影，為此請求被
    告賠償非財產上損害5 萬元。
  (三)爰依民法第184 條第1 項、第191 條之2 、第193 條第1 項
    、第195 條第1 項、及第229 條第2 項、第233 條第1 項等
    規定提起本件訴訟，並聲明：被告應給付原告丁○○4,13
    0,287 元，及自起訴狀繕本送達翌日即99年5 月18日起至清
    償日止，按年息5 ％計算之利息。被告應給付原告乙○○
    50,000元，及自起訴狀繕本送達翌日即99年5 月18日起至清
    償日止，按年息5 ％計算之利息。願供擔保請准宣告假執
    行。
二、被告則抗辯：被告經濟狀況不佳，無法賠償原告之損害，且
    本件車禍事故是原告丁○○騎車撞上被告，原告丁○○亦有
    過失。並聲明：原告之訴駁回。
三、本件原告主張被告未依法考領普通重型機車駕駛執照，於98
    年7 月17日9 時許，騎乘車號己○6-352 號重型機車，沿新北
    市○○區○○路2 段自東向西方向行駛，至該路段159 巷口
    欲左轉時，本應注意轉彎車應讓直行車先行，而依當時天氣
    晴朗，光線正常，路面無障礙物，並無不能注意之情形，竟
    疏於注意即貿然左轉，適有原告丁○○騎乘車號庚○○-172 號
    重型機車搭載其子即原告乙○○，沿辛○路2 段自西向東方
    向直行而來，與被告騎乘之機車發生碰撞，原告丁○○、乙○○遂人車倒地，原告丁○○因此受有脾臟破裂併出血、右
    側大腿擦傷、左側第七肋骨骨折之傷害；原告乙○○則受有
    肢體多處挫傷及擦傷之傷害等情，為被告所不爭執，原告此
    部分主張，堪信為真實。
四、按因故意或過失不法侵害他人之權利者，負損害賠償責任。
    又按汽車、機車或其他非依軌道行駛之動力車輛，在使用中
    加損害於他人者，駕駛人應賠償因此所生之損害。不法侵害
    他人身體或健康者，對於被害人因此喪失或減少勞動能力或
    增加生活上之需要時，應負損害賠償責任。民法第184 條第
    1 項前段、第191 條之2 本文、第193 條第1 項分別定有明
    文。查被告未依法考領普通重型機車駕駛執照，而於98年7
    月17日9 時許騎乘車號己○6-352 號重型機車，於新北市○○
    區○○路2 段159 巷口與原告丁○○搭載其子即原告乙○○
    所騎乘之車號庚○○-172 號重型機車發生碰撞，而致原告丁○○、乙○○分別受有上述傷害，為兩造所不爭，且有本院98
    年度交易字第715 號刑事卷宗可參，則原告依民法上開規定
    ，請求被告賠償，即屬有據。
五、茲就原告請求賠償之損害，審究如下：
  (一)醫療費用40,011元部分：
    原告丁○○主張因本件車禍受傷而支出醫療費用40,011元，
    固舉醫療費用單據影本為證（交附民卷第15至22頁）。然由
    原告丁○○提出之單據加總後，醫療費用支出金額為25,927
    元，依原告丁○○之受傷情形，核為必要醫療費用，應予准
    許。逾此部分請求，則無證據證明受有此等損害，應予駁回
    。
  (二)看護費用120,000 元部分：
    原告丁○○主張自98年7 月17日起在慈濟醫院臺北分院住院
    手術治療，至98年7 月25日出院改門診治療部分，有該院診
    斷證明書1 件在卷可查（交附民卷第9 頁）。而親屬代為照
    顧被害人之起居，固係基於親情，但親屬看護所付出之勞力
    並非不能評價為金錢，雖因二者身分關係而免除被害人之支
    付義務，惟此種基於身分關係之恩惠，自不能加惠於加害人
    。故由親屬看護時雖無現實看護費之支付，仍應認被害人受
    有相當於看護費之損害，得向加害人請求賠償，始符公平原
    則。又每日看護費用以2,000 元計算乙節，為被告所不爭執
    ，是原告請求被告給付該段期間之看護費用18,000元（2,00
    0 ｘ9 ＝18,000），為有理由。至原告丁○○另主張其出院
    後之52日亦有專人看護之必要，然依前述診斷證明書已可見
    原告丁○○出院後改以門診治療，顯非需由專人看護。再由
    前開醫療費用單據顯示，原告丁○○分別於98年7 月30日、
    8 月4 日、8 月5 日、8 月12日、8 月20日、8 月23日、8
    月28日回診，至98年9 月間即已未再前往慈濟醫院臺北分院
    門診治療。再對照原告丁○○於98年7 月25日出院時之衛教
    ，包括傷口照顧、依預約時間返診、採清淡飲食、按時服藥
    及傷口疼痛儘速回院，出院後其中8 月5 日及12日曾因下肢
    無力及腹痛而由家人陪同自己步入該院急診等情，亦有慈濟
    醫院臺北分院函覆本院之病歷資料在卷可佐（本院卷第85頁
    、第88至89頁）。由上開各節觀之，均未顯示原告丁○○出
    院後之生活起居需由專人照護之必要。而原告丁○○又未進
    一步舉證證明上開期間仍有專人全日照護其生活起居之必要
    ，則原告丁○○另請求被告賠償看護費用52日，自非有據。
  (三)就醫車資24,200元部分：
    原告丁○○主張於98年7 月25日出院後，需賴家人陪同搭乘
    計程車返回慈濟醫院臺北分院就醫，觀之前述衛教醫囑及原
    告切除脾藏之手術程度，及原告居住在新北市○○區○○路
    之山區等情，其主張有搭乘計程車就醫之必要，固堪採信。
    惟查，原告主張其自98年7 月26日後往返住家與新店慈濟醫
    院間每次往返車資500 元、需支出25次部分，固舉計程車收
    據影本14紙為證（交附民卷第20至25頁），核其單據金額僅
    4,950 元，原告得請求之車資損害應為4,950 元，逾此部分
    之請求，未據原告舉證證明，不應准許。至原告丁○○又主
    張另有往返於臺北市○○○路之中醫診所調養身體、回診10
    次、每次交通費2,000 元之必要支出，然此部分未據原告舉
    證以為證明，故此部分車資之請求，亦無從准許。
  (四)其他增加生活需要之支出費用計23,777元（醫療用品、營養
    品5,527 元及口罩18250元）部分：
    原告丁○○主張購買醫療用品、營養品部分，固舉藥局統一
    發票及收據影本4 紙為證（本院卷第26至27頁），共計金額
    為5,613 元，此部分請求，應予准許。至原告丁○○主張日
    後5 年間將每日使用口罩，以每日10元計算，請求被告給付
    18,250元部分，未據其舉證證明確有每日使用口罩之必要性
    ，故原告此部分請求，不應准許。
  (五)二個月不能工作損失包含租金30萬元及以基本工資17,280元
    計算之收入損失34,560元部分：
    原告丁○○主張其車禍受傷前以月租15萬元承租店面開設服
    飾店，業據提出租賃契約書1 件為證，且為被告所不爭執。
    而原告丁○○主張其不能工作期間為2 個月，參諸前述原告
    丁○○之傷勢狀況及手術後之回診期間均集中在98年7 月至
    8 月間，與開設服飾店需搬貨上架之工作性質，堪認原告丁○○主張因車禍不能工作期間為2 個月，應為合理。原告主
    張以行政院96年7 月1 日頒布施行最低基本工資每月17,280
    元計算其2 個月無法工作之損失計34,560元（17,280ｘ2 ＝
    34,560），應予准許。至原告雖主張該2 個月期間尚須支付
    租金30萬元，亦為其損害，然租金乃使用收益租賃物之對價
    ，於與出租人約定之租賃期間，即有支付租金義務。原告丁○○自承其承租該處開設服飾店，則於租賃期間，原告丁○○均得使用該房屋放置服飾店貨物、生財器具等用品，自不
    因原告丁○○受傷而影響該使用收益之狀態，原告丁○○本
    有依約支付租金之義務。是原告丁○○請求被告賠償該2 個
    月期間之租金損害30萬元，並非有理由。
  (六)勞動能力減損2,079,439元部分：
    按喪失勞動能力之賠償金額，應就被害人受侵害前之身體狀
    況、教育程度、專門技能、社會經驗等方面酌定，不能以一
    時一地之工作收入為準。最高法院著有63年台上字第1395號
    判例意旨，可資參照。查本院函請慈濟醫院臺北分院說明原
    告丁○○勞動能力減損程度，經該院回覆以「依勞保失能給
    付標準為百分之23」等語（本院卷第135 頁）。本院復斟酌
    原告丁○○受傷前從事服飾店經營工作，及原告丁○○之年
    齡暨該工作耗損體力之程度與轉業可能性等情，認原告丁○○因本件侵權行為受傷減少勞動能力之比率，以上開慈濟醫
    院臺北分院鑑定結果以23％為適當。本件原告丁○○主張以
    行政院96年7 月1 日頒布施行最低基本工資每月17,280元計
    算其至65歲退休時29年之勞動能力減損，依照前開說明，堪
    認有據。故原告丁○○請求被告給付其勞動能力減損金額以
    840,791 元（17,280ｘ12ｘ18.00000000 【年別單利5 ％複
     式 霍夫曼係數（第一年不扣除中間利息）】ｘ23％＝869,
    018 ）為有理由，應予准許，超過該金額之請求，則非有據
    ，不應准許。
  (七)精神慰撫金：
  按不法侵害他人之身體、健康、名譽、自由、信用、隱私、
    貞操，或不法侵害其他人格法益而情節重大者，被害人雖非
    財產上之損害，亦得請求賠償相當之金額。民法第195 條第
    1 項定有明文。又按慰撫金之多寡，應斟酌雙方之身份、地
    位、資力與加害之程度及其他各種情形核定相當之數額，其
    金額是否相當，自應依實際加害情形與被害人所受之痛苦及
    雙方之身份、地位、經濟狀況等關係決定之。查原告丁○○
    為63年1 月20日出生，本件侵權行為發生時年為34歲，經營
    服飾店，名下並有房地及小額投資，有壬○○○○○財產所
    得調件明細表1 份附於本院卷第11至18頁可查；原告乙○○
    為84年8 月22日出生，本件侵權行為發生時年僅12歲，為未
    成年人。而被告則為44年4 月14日出生，為本件侵權行為時
    年齡53歲，擔任清潔隊員工作，月薪22,000元，業經被告陳
    明在卷，且名下僅有三筆坐落雲林縣癸○鄉、面積均小於5
    平方公尺之土地及一筆小額投資，亦有壬○○○○○財產所
    得調件明細表可參（本院卷第19至20頁）。本院審酌上開兩
    造之年齡、教育程度、社會地位、資力等情形，並原告丁○○受傷之程度，及因此脾藏切除等情狀，暨原告乙○○雖有
    多處挫擦傷，經入院檢視傷口並換藥後約1 小時即可離院之
    所受傷害情形，與被告未與原告達成和解等情，認原告丁○○請求非財產上損害賠償150 萬元、原告乙○○請求非財產
    上損害賠償5 萬元，均屬過高，應以原告丁○○部分100 萬
    元、原告乙○○部分2萬元為適當。
  (八)綜上，原告乙○○得請求被告賠償之損害為2 萬元；原告丁○○得請求被告賠償之損害則為1,929,841 元（25,927＋18
    ,000＋4,950 ＋5,613 ＋34,560＋840,791 ＋1,000,000 ＝
    1,929,841 ）。
六、按損害之發生或擴大，被害人與有過失者，法院得減輕賠償
    金額，或免除之，民法第227 條第1 項固定有明文。又道路
    交通安全規則第93條第1 項第2 款規定，行經無號誌之交岔
    路口，應減速慢行，作隨時停車之準備。本件車禍發生之新
    北市○○區○○路2 段159 巷口並未設置號誌，有道路交通
    事故調查報告表及現場照片附於臺北地檢98年偵字第26662
    號卷內可查（該卷第5 頁、第20至23頁）。是原告丁○○行
    經該路口，自應減速慢行、作隨時停車之準備。而原告丁○○於談話紀錄表中陳稱其車速約20公里，被告突然左轉進入
    159 巷，來不急煞車就發生撞擊等語（同卷第8 頁）。再參
    諸卷附原告丁○○與被告之車損照片（同卷第31至33頁、第
    26至28頁），撞擊點均在車頭位置，顯見係因被告轉彎車未
    讓原告丁○○直行車先行，始肇致本件車禍，原告丁○○並
    無過失可言。此外，被告亦未舉證證明原告丁○○就本件車
    禍發生與有過失，被告此部分抗辯，自非可採。
七、再按保險人依強制汽車責任保險法規定給付之保險金，視為
    加害人或被保險人損害賠償金額之一部分，加害人或被保險
    人受賠償請求時，得扣除之，強制汽車責任保險法第30條定
    有明文。查原告丁○○於本件損害發生後，已向被告投保強
    制汽車責任險之新光產物保險股份有限公司申請強制汽車責
    任險理賠，於98年12月10日、於99年1 月21日、99年7 月19
    日原告丁○○獲給付傷害醫療費用23,409元、傷害醫療費用
    32,390元、殘廢給付35萬元、傷害醫療費用7,325 元等情，
    有新光產物保險股份有限公司99年12月15日函附卷可查（本
    院卷第67至70頁）。依上開說明，上開保險給付金額應予扣
    除。本件原告丁○○因被告之過失行為致受有上述傷害，被
    告應對原告丁○○負損害賠償責任，已如前述，故上述強制
    責任險給付原告丁○○之金額共計413,124 元應予扣除。則
    本件原告丁○○得請求賠償之金額應為1,516,717 元（1,92
    9,841 －413,124 ＝1,516,717 ）。
八、從而，原告乙○○、丁○○依侵權行為之法律關係請求被告
    給付20,000元及1,516,717 元，及均自起訴狀繕本送達翌日
    即99年5 月18日起至清償日止，按週年利率5 ％計算之利息
    ，為有理由，應予准許；逾此範圍之請求，則非有據，應予
    駁回。
九、假執行之宣告：
    原告陳明願供擔保聲請宣告假執行，就原告丁○○勝訴部分
    ，核無不合，爰酌定相當之擔保金額宣告之，命被告給付原
    告乙○○部分，金額未逾50萬元，依民事訴訟法第389 條第
    1 項第5 款規定，應依職權宣告假執行。原告敗訴部分，則
    因訴之駁回而失所附麗，不予准許。
十、本件事證已明，兩造其餘攻擊防禦方法及本院未經援用之證
    據，經審酌後均核與本件之結論不生影響，爰不加以贅述，
    附此敘明。
據上論結，原告之訴為一部有理由，一部無理由，依民事訴訟法
第79條、第389 條第1 項第5 款、第390 條第2 項，判決如主文
。
中　　華　　民　　國　 100　　年　　3 　　月　　11　　日
                  民事第三庭    法　官　汪怡君
以上正本係照原本作成
如對本判決上訴，須於判決送達後20日內向本院提出上訴狀。如
委任律師提起上訴者，應一併繳納上訴審裁判費。
中　　華　　民　　國　 100　　年　　3 　　月　　11　　日
                    　　　　　　書記官　馮姿蓉
